臺灣高等法院刑事判決　　　　　96年度矚上重更(二)字第27號
上　訴　人　臺灣板橋地方法院檢察署檢察官
上　訴　人
即　被　告　乙○○
指定辯護人　扶助律師周佳弘律師
上　訴　人
即　被　告　甲○○
指定辯護人　扶助律師薄正任律師
上列上訴人因被告擄人勒贖案件，不服臺灣板橋地方法院93年度
矚重訴字第1號，中華民國94年9月13日第一審判決（起訴案號：
臺灣板橋地方法院檢察署93年度偵字第14517號），提起上訴，
判決後經最高法院第2次發回更審，本院判決如下：
    主  文
原判決關於乙○○、甲○○擄人勒贖因而致於人於死及乙○○定
應執行刑部分均撤銷。
乙○○共同意圖勒贖而擄人，因而致人於死，處有期徒刑拾伍年
，褫奪公權拾年，扣案如附表一編號1至3所示之物均沒收。
甲○○共同意圖勒贖而擄人，因而致人於死，處無期徒刑，褫奪
公權終身，扣案如附表一編號1至3所示之物均沒收。
    事  實
一、乙○○與吳文通（綽號「老猴」、「老董」、「阿通」，已
    於民國93年10月9日6時許，在臺南縣東山鄉水雲村3鄰牛肉
    崎23號之1處之鬼仔洞龜重溪，溺水窒息死亡，另經檢察官
    為不起訴處分確定）係舊識，吳文通透過友人張政春（另經
    原審判處無期徒刑、褫奪公權終身，現上訴本院另案審理中
    ）之介紹，認識住於臺北縣新莊市○○街12號之黃清亮，得
    知其房租收入頗豐，家境富裕，於93年5月間，吳文通、張
    政春乃邀同乙○○，乙○○復邀友人己○○（業經本院前審
    判處有期徒刑14年、褫奪公權9年確定）、甲○○，共同基
    於意圖勒贖而擄人之犯意聯絡，由吳文通負責籌劃，分配綁
    架黃清亮之工作予乙○○、甲○○、己○○，並以張政春係
    員警與黃清亮家人熟悉，黃清亮被擄，其家屬會尋求張政春
    協助，由張政春負責至黃清亮家當內應，打探消息，提供警
    方調查方向，以利取得贖款，並擬向黃清亮家屬勒索贖款新
    台幣（下同）1、2千萬元。謀議既定，吳文通先於93年5月
    底某日，提供金錢予乙○○、甲○○購買擄人勒贖之工具，
    乙○○前往臺北縣板橋市○○路○段附近之水電材料行購買
    黑色膠帶，再前往臺北市○○街夜市之某通訊行購買手機2
    支及易付卡2張作為聯絡工具；甲○○則在臺北縣中和市某
    五金行購買黑色膠帶，並於臺北縣土城市某五金行購買麻布
    手套1包10雙，另與己○○一同前往臺北市萬華區附近之通
    訊行購買易付卡多張，以供彼此間連絡擄人勒贖之用。嗣吳
    文通指示甲○○至黃清亮住處附近勘查環境，甲○○乃於93
    年5月底至6月初之期間，7次駕駛登記其父親林太陽名義之
    車牌號碼ZG-4802號自用小客車，前往黃清亮之住處附近勘
    查，其間己○○2次陪同甲○○前往。甲○○為防止擄人勒
    贖犯行曝光，多次攜帶所有之鐮刀（業經甲○○丟棄而滅失
    ），前往黃清亮住處附近剪斷武前街與碧江街口處及武前街
    4 巷路口處之監視器線路（毀損部分未據告訴），惟嗣經該
    里里長劉國忠發現，適時修復。吳文通復指示乙○○、甲○○、己○○竊取擄人之交通工具，4人復共同意圖為自己不
    法所之犯意聯絡，己○○則基於竊盜之概括犯意，由吳文通
    提供竊車所用之T型工具1支（類以鑰匙形狀，無法證明係兇
    器，業經甲○○丟棄），於93年6月9日7時30分許，由甲○○駕駛ZG-4802號自用小客車，搭載乙○○及己○○，結夥3
    人至臺北縣中和市○○道北二高橋下，由甲○○把風，乙○○以T型工具開啟徐應興所有之車號HB-7786號藍色廂型車之
    車門，復由己○○以該T型工具啟動電門方式，竊取該輛藍
    色廂型車。得手後，己○○將該車駛往甲○○臺北縣中和市
    ○○路35號住處附近空地停放；又為使該竊得之廂型車適於
    綑綁壓制人質，並由乙○○將該車內之第2排座椅拆除，預
    留綑綁人質之空間。嗣於93年6月13日下午，吳文通邀張政
    春與乙○○、甲○○、己○○於吳文通住處樓下踫面，張政
    春為了避免讓太多人看到其容貌，要求只與吳文通、乙○○
    碰面，嗣3人於新莊棒球場踫面，吳文通告知張政春近日即
    將著手擄人勒贖，要張政春作好內應，吳文通、乙○○、甲○○及己○○則前往乙○○臺北縣板橋市○○路○段226巷1
    號3樓之住處，商討擄人分工事宜，由己○○負責駕車擄人
    ，甲○○負責押人上車，乙○○則在車上接應，並與甲○○
    合力綑綁人質，且行車至新莊市○○路、思源路口之「思源
    釣蝦場」附近時，乙○○、己○○先行下車丟棄作案工具，
    再由甲○○駕車搭載人質前往臺北縣蘆洲市○○街107號之
    中山立體停車場停放，甲○○再搭機至大陸地區與吳文通會
    合，而甲○○負責撥打電話向黃清亮之家屬勒贖。又吳文通
    、甲○○、乙○○、己○○，客觀上均能預見於擄人時，為
    避免人質呼救以異物置入人質之口內，可能堵塞呼吸道使人
    質窒息死亡，惟其等主觀上並無使黃清亮發生死亡結果之預
    見，4人謀議於綁架黃清亮時，須設法以物塞住黃清亮嘴部
    避免其呼救，並將人質及廂型車藏放於前述中山立體停車場
    藏放，以免為人發現，吳文通並將黃清亮住家電話告知甲○○、乙○○等人，隨即於93年6月14日前往大陸地區廈門，
    安排銀行帳戶以供擄人後之勒贖及匯款取贖事宜，並於同年
    月15 日晚上打電話至乙○○住家，當時甲○○、己○○在
    乙○○家中，告知隔日擄人，乙○○即囑己○○將其白色轎
    車停放於「思源釣蝦場」之停車場內。93年6月16日凌晨，
    吳文通撥打電話提醒己○○準備動手。甲○○於同日上午約
    7時許，先行前往黃清亮住處對面之早餐店監看黃清亮住處
    情形，並撥打電話通知乙○○、己○○前來會合。甲○○為
    避免留下指紋，於該日8時25分許，至新莊市○○路457號
    7-11便利商店購買瞬間膠塗抹於雙手手指指紋部分，隨即返
    回黃清亮住處前等待己○○、乙○○。己○○於接獲吳文通
    之電話後，承前竊盜之概括犯意聯絡，即前往台北縣中和市
    ○○路35 號前空地駕駛前開廂型車，於行經大漢橋下時，
    持其所有對人生命、身體安全有危險性之梅花扳手1支（未
    扣案，業經己○○丟棄而滅失），竊取戲骨科技股份有限公
    司所有，於92年10月3日19時許，遭不詳人士竊取後，停放
    該處之車牌號碼3T-2607號廂型車之車牌2面，並將之改懸掛
    在藍色廂型車上，以為掩護，且隨手將藍色廂型車原車號
    HB-7786號之車牌2面丟棄，旋駕至臺北縣板橋市○○路○段
    226巷口搭載乙○○同往黃清亮住處。同日9時許，2人與甲○○在黃清亮住處門口會合，己○○停車於黃清亮門口，乙○○戴上頭套及麻布手套，甲○○亦戴上麻布手套，按黃清
    亮住家門鈴，黃清亮前來應門，甲○○佯稱欲購買東西跟隨
    黃清亮進入屋內，並自後方勒住黃清亮，然為黃清亮掙脫並
    推倒於地，黃清亮旋往外逃跑求救，甲○○立即起身追逐，
    坐於駕駛座之己○○見狀即告知乙○○，乙○○聞言即打開
    廂型車之右後側車門，甲○○見狀順勢將黃清亮推入車內所
    預留之空間（即原先第2排座椅遭拆除處），乙○○將黃清
    亮之雙腳拉上車，甲○○隨即上車，己○○見已押得黃清亮
    ，即駕車離去。黃清亮被押上車後，由甲○○壓制黃清亮上
    半身，黃清亮奮力抵抗，乙○○乃毆打黃清亮之胸部、腹部
    ，並以事前購買之黑色膠帶綑綁黃清亮之雙腳，再與甲○○
    合力將黃清亮翻身趴下欲反綁其雙手，乙○○壓住黃清亮綑
    綁好之雙腳，惟黃清亮不斷掙扎，甲○○即出手毆打黃清亮
    之頭部及胸、腹部數下，乙○○於壓制黃清亮過程中扯下黃
    清亮所繫皮帶，拉扯黃清亮之褲子褪至小腿處，甲○○旋以
    黑色膠帶將黃清亮之雙手反綁於身後，因黃清亮始終不斷喊
    叫，甲○○拾起乙○○前所拉下黃清亮之皮帶，以之綑綁黃
    清亮之嘴巴，惟因該皮帶一再滑落，甲○○、乙○○為避免
    黃清亮大聲呼救，由甲○○脫下手套塞入黃清亮之口中堵其
    出聲，因主觀上未預見將手套塞入口內，可能進入喉頭阻塞
    呼吸道因而致死之結果，而猛力塞手套至黃清亮嘴巴，加以
    黃清亮欲出聲呼救及吞嚥口水之自然反應，該麻布手套因而
    深入黃清亮喉頭內部，甲○○、乙○○不察，仍以黑色膠帶
    封住黃清亮嘴巴、眼睛，使黃清亮無法吐出該麻布手套因而
    阻塞呼吸道無法呼吸，甲○○、乙○○疏未注意黃清亮隨即
    陷於呼吸困窘之境，仍繼續合力將黃清亮翻移至車廂後座，
    由甲○○壓住黃清亮身體，乙○○以黑色膠帶將黃清亮之手
    、腳固定於第3排座椅之椅腳支架上。甲○○為免膠帶鬆脫
    ，復卸下自己所繫之皮帶綑綁黃清亮之雙腳避免鬆脫。己○○則駕駛上開廂型車沿台北縣新莊市○○路右轉中正路逃逸
    ，而黃清亮因甲○○所塞入之麻布手套，深入其喉頭深部，
    於塞入手套後約3至5分鐘之後，因異物悶縊呼吸道窒息死亡
    。嗣車行至前述「思源釣蝦場」附近巷道，乙○○、己○○
    攜帶擄人所用之物品如黑色膠帶、麻布手套、頭套、易付卡
    、手機等物先行下車，至「思源釣蝦場」開走乙○○事先囑
    其停放該處之轎車，前往臺北縣五股疏洪道丟棄前開犯罪物
    品。甲○○則依原定計畫，於同日9時58分許將車開至中山
    立體停車場內，藏放後隨即離去，並將前開T型工具及停車
    卡隨手丟棄，同日11時許，搭乘計程車抵達桃園中正國際機
    場，欲依原定計劃前往大陸地區，於等候班機之際，以公用
    電話撥打黃清亮住家電話，欲向黃清亮家屬勒贖，疑因抄錯
    電話號碼，致撥打多通電話均無人接聽。嗣於同日13時5分
    許，甲○○即搭乘復興航空公司GE-371班機前往大陸地區之
    澳門再轉進珠海地區藏匿，並與吳文通會合。藏匿期間，吳
    文通指示甲○○多次撥打電話向黃清亮家屬勒贖2千萬元，
    亦因電話號碼錯誤均無人接聽，甲○○隨即於當日下午以電
    話告知乙○○，乙○○表示由其負責處理，並由乙○○多次
    撥打電話至黃清亮家中，亦因電話號碼錯誤無人接聽而無法
    得逞，乙○○乃聯絡張政春欲瞭解狀況，張政春因知黃清亮
    家屬已報警處理，轉知乙○○事情很棘手即未再聯絡。嗣於
    93年6月20日7時20分許，前開中山立體停車場之員工劉陳素
    惠，於巡視立體停車場時，因藍色廂型車發出異味，報警處
    理，因而發現黃清亮之屍體，並扣得如附表一所示之物，新
    聞及報紙媒體並陸續報導本案相關訊息，乙○○見發現黃清
    亮屍體一事，心生恐慌，旋於翌日即93年6月21日搭機至大
    陸地區躲藏。於逃亡期間，依媒體報導內容認警方未發現其
    涉案，於同年7月6日搭機返臺，嗣甲○○見乙○○返臺已近
    2個月，均未遭警方查獲，亦認警方未發現其涉案，於93年9
    月2日搭機返臺，惟警方早已查悉彼等涉案，並知悉甲○○
    即將返臺，隨即於同年9月2日13時50分許、14時許，先後在
    乙○○住處前、住處內查獲己○○、乙○○，再持搜索票於
    同日14時許，帶同己○○前往其位於臺北縣板橋市○○路○
    段32號3樓住處，扣得其所有非供前開擄人勒贖所用之如附
    表三所示之物；另於同日16時45分許，在桃園中正國際機場
    入境大廳，逮捕甫自大陸地區搭機返臺之甲○○，並扣得如
    附表二所示之物。嗣張政春害怕其與甲○○、乙○○、己○○與吳文通共同謀議擄人勒贖之情東窗事發，於同日晚上8
    時許，至吳文通逃亡之前與女友莊曉菁之住處－臺北縣新莊
    市○○街56巷1-7號9樓，要莊曉菁找出吳文通，同晚12時許
    ，再度至莊曉菁上址詢問吳文通有無聯絡之事，翌日復至莊
    曉菁上址，翻查吳文通之物，並稱晚上將有檢警欲來搜索，
    要莊曉菁胞姊莊玉梅，將其取得之吳文通存摺、文件與5、6
    捲錄音帶丟棄，其間並向莊曉菁詢問是否有看過吳文通拿過
    1個銀色比打火機大之錄音機。嗣因逃匿在南部之吳文通，
    於93年10月9日上午6時許，在臺南縣東山鄉水雲村3鄰牛肉
    崎23號之1處之鬼仔洞龜重溪，因不詳原因溺水窒息死亡，
    在其身上搜出內容為「新莊分局最後一個字為『春』」之警
    員是本件擄人勒贖案之主謀」之遺書，且因乙○○亦曾供稱
    張政春警員是本件主謀，張政春因而為警拘提到案。
二、案經黃清亮之妹丙○○、戊○○、丁○○及車主徐應興訴由
    台北縣政府警察局新莊分局報請臺灣板橋地方法院檢察署檢
    察官偵查起訴。
    理  由
壹、程序部分：
一、共同被告乙○○、甲○○、己○○於檢察官偵查中對被告甲○○、乙○○具結所為之證言，並無證據足認有何違法取供
    或顯不可信之情況，且於審判中，已使被告乙○○、甲○○
    、己○○對該審判外之陳述，有補足行使反對詰問權之機會
    （最高法院95年度6675號判決參照），依刑事訴訟法第159
    條之1第2項規定自得為證據。
二、按被告以外之人於檢察事務官、司法警察官或司法警察調查
    中所為之陳述，與審判中不符時，其先前之陳述具有較可信
    之特別情況，且為證明犯罪事實存否所必要者，得為證據，
    刑事訴訟法第159條之2亦有明文。查證人即共同被告乙○○
    、甲○○、己○○對於其他被告，為被告以外之人之陳述，
    彼等於警詢時所為供述，與其等之後於偵查中具結之證言，
    經核大致相符，復於法務部法醫研究所鑑定書之鑑定內容互
    核一致，且被告乙○○、甲○○、己○○分別於原審準備程
    序、審理時，均供述警詢筆錄係基於自由陳述，堪認證人即
    被告乙○○、甲○○、己○○於警詢時所供稱之犯案情節，
    極具可信性，且為證明犯罪事實存在所必要，揆諸前開說明
    ，足認此部分警詢筆錄，同具證據能力。
三、下列所引用之證據資料，除上述共同被告對被告審判外之陳
    述外，被告甲○○、乙○○及其等辯護人於本院前審對之證
    據能力並不爭執（見矚上重訴卷(一)第194頁、第226頁），且
    未於言詞辯論終結前聲明異議，依刑事訴訟法第159條之5規
    定，視為已有將該等傳聞證據採為證據之同意，本院審酌下
    列證據資料作成之情況，查無違法取證之情形，認應係出於
    其自由意志，具有可信性，並無不適宜作為證據之情形，認
    具有證據能力。
貳、實體部分：
一、上訴人即被告甲○○於審判期日經傳未到庭，惟據其於原審
    及本院前審之供述，固坦承有擄人之犯行，然辯稱：手套是
    我塞的，但並無殺人故意，原計劃係我到機場就打電話向被
    害人家屬勒贖，但後來我打電話時並沒有人接，我到珠海以
    後復打電話至被害人家中，仍無人接，我確定離開車子時，
    被害人還在動云云。訊據上訴人即被告乙○○亦坦承有擄人
    勒贖之犯行，然辯稱：置被害人於死並非事前謀議範圍，致
    死原因係甲○○個人行為，是甲○○臨時起意將手套塞進被
    害人口內云云。
二、經查：
  (一)上揭擄人勒贖部分之事實，業據被告乙○○於本院及本院前
    審坦承不諱（見本院卷第59頁反面、第107頁反面、矚上重
    更(一)卷第64頁反面、第85頁反面），並供述：本案係張政春
    先找吳文通協議犯案，再由吳文通找我一起作案，我再找己○○與甲○○共同參與犯案，吳文通說張政春告訴他，被害
    人很有錢，乃以被害人為作案對象；張政春均經由吳文通居
    中聯絡傳遞訊息，通常是我與吳文通、己○○、甲○○4人
    在我板橋市○○路家中謀議；約案發前1個月，由吳文通負
    責籌劃綁架被害人，我與甲○○、己○○負責綁人，張政春
    擔任內應工作，負責作案後至被害人家打探消息，提供警方
    調查方向並拿取贖款，並由吳文通先前往大陸廈門提供匯款
    帳戶，係預備張政春無法自被害人家屬取得贖款時，改以匯
    款方式供被害人家屬匯款；謀議時即決定將被害人放到停車
    場；己○○、甲○○均知要勒索錢財；膠帶是我案發前1週
    去板橋市○○路水電材料行買的，吳文通並拿錢給我去臺北
    市○○街買2張易付卡，又交T型工具給我與甲○○、己○○
    3 人，至臺北縣中和市○○道北二高橋下竊取車號HB-7786
    號藍色廂型車，得手後，己○○將該車駛往甲○○住家附近
    之空地停放，我與吳文通、己○○、甲○○4人並決定將廂
    型車之第2排座椅拆除以利綁人；作案前約2、3天前某日下
    午3時許，我與吳文通、張政春3人，在新莊市棒球場門口討
    論作案過程，吳文通告知張政春近日即將著手擄人勒贖，要
    張政春留意電話；後我與吳文通、甲○○及己○○前往我位
    於臺北縣板橋市○○路○段226巷1號3樓之住處，一起商討擄
    人分工事宜，吳文通認己○○右手受傷不宜負責押人，乃決
    定由己○○負責駕車，甲○○身材較為壯碩，負責押人上車
    ，其在車上接應甲○○，並與甲○○綑綁人質，隔日即93年
    6月14日，吳文通前往大陸地區廈門，安排銀行帳戶以供擄
    人後匯款取贖之用，並於6月15日晚上打電話要我3人隔日擄
    人；同年6月16日早晨，甲○○先至現場，8時許我及己○○
    接獲甲○○電話，己○○即開廂型車載我一起到現場，停車
    在被害人家門前，由甲○○去按電鈴，被害人開門甲○○即
    進入，後己○○說見被害人推倒甲○○，我聽到聲音打開車
    門，甲○○就順勢將被害人推上車，我即將被害人的腳拉上
    車並關上車門；我與甲○○就合力壓制被害人，甲○○以黑
    色膠帶綑綁死者雙手，並脫掉手套塞住死者嘴巴防止他呼救
    ，我則綑綁死者雙腳、眼睛，我2人以黑色膠帶將被害人雙
    手及雙腳捆綁於第3排座椅兩邊椅腳上，其間被害人之褲子
    因其掙扎致被我脫下，我與甲○○，因被害人反抗均有打被
    害人；己○○嗣將廂型車開到「思源釣蝦場」旁之巷子，與
    我先下車，至「思源釣蝦場」停車場，駕駛我所有、前1 日
    己○○已停放在該處之轎車離開，並將綁架被害人用之行動
    電話SIM卡及手機、頭套、手套、膠帶棄置在五股鄉○○道
    排水溝；甲○○則將車開往蘆洲中山立體停車場，並依計畫
    出國，因他有被被害人看見，而我則因有戴頭套沒被看見；
    我是在新聞報導被害人死亡的隔天才出國；綁被害人目的是
    要勒索錢財，吳文通曾說要勒贖500萬元至1千萬元或2千萬
    元，甲○○在大陸打電話向我表示吳文通有叫其打電話給被
    害人家屬要2千萬元，但打不通，事後我有用事先購買之易
    付卡行動電話門號及公用電話，打電話向其家屬勒贖錢財，
    但是電話有通卻沒人接等語（見偵查卷(一)第28至35頁、偵查
    卷(二)第163至170頁反面、第179頁正、反面、偵查卷(三)第8至
    10頁、第271至273頁、原審卷(一)第109頁、原審卷(二)第102
    至113頁、第118至119頁、第124頁、第126頁、第128頁）。
  (二)被告甲○○供述：綽號「老猴」、「阿通」之吳文通，於案
    發前1、2個月，曾多次在其住處、乙○○板橋住家等處，提
    起害人租金月入1、2百萬元，抓被害人至少可以拿到1、2千
    萬元，在場尚有乙○○、己○○；當時我因欠人100多萬元
    缺錢，吳文通表示可分錢遂答應參與擄人，之後吳文通即不
    定時地提供3至5千元，第1次係購買手套、膠帶，並陸續提
    供資金，供其等花用；我有開ZG-4802號車去新莊市○○街
    、碧江街等處勘查地形，己○○2次陪同前去；我並用自備
    鐮刀割斷被害人住處附近監視器電線；在案發前幾天，吳文
    通在乙○○住家告訴我與乙○○、己○○3人決定綁被害人
    ，並於作案前1天打電話到乙○○家告知我們3人翌日作案，
    綁被害人之目的係要勒贖錢財；93年6月16日早上6、7時許
    ，我聯絡乙○○、己○○出門，即搭乘計程車至武前街吃早
    餐等待其2人，嗣去7-11便利商店2次購買小瓶瞬間膠，作為
    湮滅指紋之用；約9時許，己○○、乙○○駕駛ZG-4802號車
    前來，迴轉停車在被害人家門前，我即去按被害人家門鈴，
    鐵門打開，假裝購買東西進入，伺機勒住被害人，但遭被害
    人推倒，被害人即往外跑叫喊「搶劫」，乙○○打開車門，
    我順勢將被害人推入車內，己○○立即將車子開走，乙○○
    則在車上接應被推上車之被害人；我壓制死者上半身，乙○○則以黑色膠帶綑綁被害人腳部，2人再合力綑綁被害人雙
    手於後，因被害人呼叫，本欲以皮帶勒住被害人嘴巴，但沒
    效果，因吳文通曾說要塞手套，我遂脫下手套塞入被害人嘴
    巴，然後以膠帶封住被害人眼晴、嘴巴，留鼻孔呼吸道，將
    被害人固定在後排椅腳腳架，再用其所繫之皮帶綑綁被害人
    腳部；在綑綁被害人期間，因被害人拼命掙扎，我與乙○○
    有毆打被害人；乙○○、己○○在「思源釣蝦場」下車，我
    將箱型車開往得勝街立體停車場停車，當初與吳文通、乙○○、己○○因怕犯行遭發現，事先決定將被害人放在該停車
    場；擄走被害人後，曾於同日約10至11時許，為勒贖錢財而
    在桃園中正機場大廳用公用電話打電話給被害人家屬2、3
    次，但無人接聽，待我抵達大陸珠海地區後，吳文通叫我打
    2至3次給被害人家屬要2千萬元，但電話仍然沒人接聽，我
    聯絡乙○○表示被害人家中無人接聽電話，乙○○表示會處
    理，後來之情形即不得而知；己○○自始至終均知要綁被害
    人並向其家屬要錢；吳文通有提過「阿春」，亦曾聽吳文通
    與「阿春」通電話，但未見過「阿春」，有1次要去見「阿
    春」，但「阿春」只同意見乙○○等語（見偵查卷(一)第10至
    11頁、第13頁、第17頁、第21至22頁、偵查卷(二)第171至178
    頁反面、偵查卷(三)第270至273頁、原審卷(二)第141至150頁）
    。
  (三)同案被告己○○亦供述：本案係吳文通主導，吳文通曾經約
    我與甲○○、乙○○在中港路旁之公園要一起去找張政春，
    但後來吳文通表示張政春不想見那麼多人，故我與甲○○留
    在公園等待；93年5月底、6月初，甲○○曾開車載我前往被
    害人黃清亮住處「勘查地形」2次；廂型車係其與甲○○、
    乙○○去偷的，車牌係案發當天其在大漢橋下以梅花板手偷
    的；吳文通有交待案發當天接乙○○後等甲○○之電話，約
    8時10分許，甲○○打電話叫其等開車至武前街，將車迴轉
    停在被害人家門口，待被害人被押入車後，甲○○即稱趕快
    開車，到了中山路與思源路口，我與乙○○下車開乙○○的
    車，該車係6月15日晚上，由我先駛至該處停放，以備隔日
    抓到人，我與乙○○先在該處下車，一起去丟棄作案用的東
    西；甲○○則載被害人至蘆洲中山停車塔；當初吳文通表示
    如果押到被害人有要到錢，會給其20萬元，後來看新聞才知
    被害人死亡等語（見偵查卷(一)第42頁、偵查卷(二)第160頁反
    面至161頁、第179頁反面、原審卷(二)第185至186頁、第196
    至197頁、第200至202頁、第206至207頁、矚上重訴卷(二)第
    90頁）。互核被告甲○○、乙○○與同案被告己○○所述部
    分均相合一致。
  (四)被害人之屍體，於93年6月20日，在臺北縣蘆洲市○○街107
    號，中山立體停車場第7停車塔2號停車位所停放懸掛車牌3T
    -2607號之藍色廂型車（實際車號HB-7786號）內發現，業經
    停車場員工劉陳素惠證述在卷（見偵查卷(一)第110頁反面）
    ，並經檢察官督同法醫師相驗，製有勘驗筆錄2份、驗斷書1
    份、相驗屍體證明書1紙，且有相驗照片8幀附卷足參（見相
    驗卷第15至17頁、第22至26頁、第31至34頁、第46頁），足
    徵該屍體為被害人無訛。被害人之死因，經鑑定結果：一、
    外傷證據：１、嘴部有橫向生前膠帶捆綁痕，由右下略向左
    上，膚色呈蒼白並向後頸形成環形生前壓痕，環形寬度約在
    2.5至4.5公分之間。嘴內有麻布手套緊密於喉頭並致懸壅垂
    扁平變形至向後彎曲。２、雙眼眉毛以下至雙頰邊有生前寬
    約2.5至3公分膠帶捆綁痕，並橫向後至雙耳上端及枕頸部。
    ３、雙腳踝離足底15公分處外側有生前捆綁壓痕寬約8至10
    公分，右腳較明顯。４、雙手腕離指尖約20公分處，外背側
    有生前捆綁壓痕。５、頸部有生前環頸壓痕寬3.5至6公分（
    前頸）並漸次消失於後上頸部。６、額頂部帽腱膜上8×5公
    分出血，頭顱骨無骨折。７、右側第4、5肋骨間及左側第5
    、6、7肋骨間有皮下出血狀。二、肉眼及解剖觀察結果：死
    者為一老年男子，身長165公分，體重約50公斤，胸寬、厚
    各為40及21公分，外觀體型及營養狀況尚可，屍體已呈中度
    腐敗。瞳孔糢糊放大。背部屍斑之壓迫區呈蝴蝶狀分佈，淺
    而固定，依序檢視如下：１、雙眼部、嘴部有生前雙環形捆
    綁痕（如外傷證據）。切開頭部皮膚，皮下有出血（如外傷
    證據）。２、頸部：咽喉上部原有麻布手套異物移除後，氣
    管內無異物存。３、肋骨有明顯外傷狀（見外傷證據）。三
    、死者死亡經過及對其死因之看法：１、死者於失蹤當日似
    在遭限制行動後50分鐘內即被置於箱型車輛後座，頭部之眼
    口部遭膠帶捆綁、內褲遺失、麻手套塞於喉頭深處再外捆膠
    帶（下寬達2.5公分，上寬達4.5公分），手遭反綁、腳捆綁
    固定於箱型車支架上，皮帶捆在頸部。兇嫌似有預謀而尚無
    章法，推定初時僅限制自由或擬逼供時，受害人驚叫，慌忙
    處置受害人時，有因塞麻手套於口喉間、欲封住受害人嘴巴
    時致死者死亡之可能。全身除悶縊及頭頂部敲擊傷外，似均
    為限制行動之皮肉傷。頸部有環形扼頸壓痕，應非生前致命
    傷。２、由以上死者死亡經過及檢驗判明：死者之死亡機轉
    為呼吸性休克，死亡原因為異物悶縊呼吸道窒縊呼吸道，窒
    息死亡。死亡方式為「他殺」。四、鑑定結果：死者黃清亮
    ，因遭綁架、異物悶縊呼吸道窒息死亡，死亡方式為「他殺
    」等情，有93年8月29日法務部法醫研究所（93）法醫所醫
    鑑字第0933號鑑定書在卷可稽（見相驗卷第36至45頁）。依
    上開鑑定報告及卷附照片，關於被害人有非致命之環形扼頸
    壓痕、嘴內有麻布手套緊密於喉頭、眼部、嘴部環形綑綁痕
    、手遭反綁、肋骨外傷、額頂部出血、腳綑綁固定於箱型車
    支架上，懸掛被害人頸部之皮帶、皮肉傷等情，核與被告甲○○前開所述自後勒住被害人頸部，及被告甲○○、乙○○
    所述以黑色膠帶綑綁被害人手腳，因被害人呼救以皮帶勒住
    被害人嘴巴但無效果，改以手套塞入被害人嘴巴，毆打被害
    人頭、胸、腹，以膠帶綑綁被害人之眼、嘴等情，互核相符
    。
  (五)原審函詢法務部法醫研究所再次鑑定有關被害人之確實死亡
    時間，經該所鑑定認：「１、死者黃清亮約於93年6月16日
    上午9時，在住家3樓因聽到鈴聲就下去，似有聽到「搶劫」
    及車子搖晃等遭綁架之跡象。２、乘載死者黃清亮之車輛似
    於當日（即遭劫持後約50分鐘），93年6月16日9時58分駛入
    蘆洲市○○街107號立體停車場，並於93年6月20日遭人發現
    。３、死者解剖時有嚴重死後腐敗現象，惟嘴部有橫向膠帶
    捆綁痕，嘴內有麻布手套緊密於喉頭並致懸壅垂扁平變形致
    向後彎曲。眼臉並有多樣膠帶捆綁痕並橫向後至雙耳上端及
    枕頸部。４、由死者遭綁限制行動於車箱內，似有車子搖晃
    之資料，研判死者於93年6月16日9時許初時應有強力抵抗，
    惟由死者遭膠帶封嘴及麻布手套深入喉頭為極粗糙之手法，
    且極易造成受害者於3至5分鐘內死亡... 能確認在93年6月
    16日9時58分車輛進入停車塔內前即已死亡。」有該所94年3
    月23日法醫理字第0940000212號函附法醫所（94）醫鑑字第
    0107號法醫文書審查鑑定書1份存卷可參（見原審卷(一)第192
    至196頁），足見被害人之死因，為異物悶縊呼吸道窒息死
    亡，死亡時間係被害人遭膠帶封嘴及遭塞入之麻布手套深入
    喉頭後約3至5分鐘內死亡，應堪認定。至上開鑑定報告，研
    判死者確實死亡時間研判為93年6月16日9時10分鐘許，惟依
    上開被告甲○○、乙○○所述，並非被害人被推上車，其等
    立即以手套塞入被害人之口內，而係先壓制被害人之抵抗，
    綑綁被害人手、腳，之後因被害人喊叫以被害人之皮帶勒住
    被害人口部仍無效果，始改塞手套，其間經過之時間因被害
    人反抗之程度，及被告等人綑綁時間之快慢，洵無法確認被
    害人之死亡時間為9時10分，但應可確定被害人係經塞入手
    套後3至5分鐘內死亡，且在駛入停車塔前即身亡。被告甲○○辯稱至停車場被害人尚活著（見原審卷(一)第28頁），並無
    可取。而被告乙○○辯稱其與同案被告己○○下車時，被害
    人仍有出聲云云（見原審卷(一)第23頁），惟以被害人被塞手
    套深入喉頭，並外封膠帶，豈可能出聲；被告乙○○又辯稱
    其下車時才看到甲○○拿手套塞在被害人嘴裡云云（見本院
    卷第119頁反面），惟以被告甲○○所稱怕被害人呼叫，原
    以皮帶嗚住其嘴無效果，再改塞手套之情況下，以皮帶嗚嘴
    之效果既不能防止被害人呼救，被告甲○○與乙○○豈有不
    立即改用其他方式制止被害人呼叫之舉？參酌被害人被綑綁
    至箱型車後座座椅椅腳之前，其雙腳、雙手、雙眼均已被黑
    色膠帶綑綁，業據被告乙○○自承在卷（見偵查卷(三)第7至8
    頁），及被告甲○○亦稱塞入手套後用膠帶綁住，再將被害
    人綁在椅腳下，乙○○與己○○才下車之情（見偵查卷(二)第
    175頁、矚上重訴卷(一)第108頁），則被告乙○○所辯，被害
    人是其離去後才被甲○○以手套塞入口中，此係甲○○個人
    行為云云，顯無可信。
  (六)上開廂型車經採證結果，車輛編號4右側車門旁腳墊煙蒂DNA
    -STR型別，與被告乙○○相符；車輛編號15-1方向盤左側擦
    拭棉棒DNA-STR型別，與被告甲○○相符；垃圾桶編號42 煙
    蒂之DNA-STR型別，與被告己○○相符，有內政部警政署刑
    事警察局鑑驗書可稽（見偵查卷(三)第62頁），確證被告2人
    所述以該廂型車擄走被害人屬實。
  (七)參酌下列被告等人於著手本件犯行前後之行為：
    (1)被告甲○○、乙○○及同案被告己○○自白為擄人而竊取
      車牌號碼HB-7786號藍色廂型車，己○○並於案發當天竊
      取3T-2607號車牌懸掛在廂型車上，掩人耳目，分別有HB-
      7786號車之車主徐應興，3T-2607號車主黃順隆及使用人
      郭福田證述在卷，且有HB-7786號及3T-2607號車籍作業查
      詢認可資料、贓物認領保管單在卷可參（見偵查卷(一)第66
      頁反面、第108頁、第64頁、偵查卷(三)第36頁、第180至18
      1頁）。
    (2)被告甲○○於作案前前往剪斷被害人住處附近之監視器線
      路，亦經被害人住處之里長劉國忠證述明確，並有被告甲○○於93年6月12日於新莊市○○街4巷內經監視器攝得之
      翻拍照片可稽（見偵查卷(一)第98頁正、反面、第100至102
      頁、第122頁）。
    (3)93年6月16日被告甲○○先至被害人住處監看，並在被害
      人家對面之早餐店購買早餐，業經早餐店老闆高俐陵證述
      在卷，並有被告甲○○經監視器攝得之翻拍照片在卷可參
      （見偵查卷(一)第94頁、第95頁反面、第96頁反面、第131
      至132頁）；被告甲○○於同日早上在被害人住處附近超
      商購買瞬間膠，亦經超商店員廖秋黃證述在卷，並有監視
      器之翻拍照片在卷可考（見偵查卷(一)第97頁正、反面、第
      133頁、第136頁、第149頁、第150頁）。
    (4)93年6月16日9時許，被告己○○駕駛改懸掛3T-2607號藍
      色廂型車搭載被告乙○○進、出新莊市○○街4巷，亦有
      監視器之翻拍照片在卷（見偵查卷(一)第120頁、第124頁）
      。
    (5)93年6月16日上午9時58分許，被告甲○○駕駛前開廂型車
      搭載被害人至蘆洲市中山立體停車場停放，亦有停車收費
      憑證卡影本及被告於停車塔附近經攝得之照片在卷可按（
      見他4249卷第116頁、偵查卷(一)第137至142頁、第148頁）
      。
    (6)綜上各情，亦與被告2人上開供述相合。
  (八)按刑法上之間接故意（不確定故意）與加重結果犯之區別，
    在於間接故意對犯罪事實之發生，客觀上有預見之可能，主
    觀上亦有預見（不違背其本意），加重結果犯則對加重結果
    之發生，客觀上雖有預見之可能，但主觀上並未預見，其概
    念兩不相同。又殺人罪之成立，須於實施殺害時，即具有戕
    害他人生命之故意，始足當之。而殺人罪與傷害致人於死罪
    之區別，以有無殺意為斷，欲判斷其主觀犯意，應就一切證
    據，詳查審認，舉凡犯罪動機、案發情境、兇器種類、行兇
    過程、傷害部位、傷痕多寡、傷勢輕重、犯後態度等一切情
    狀，本於經驗及論理法則，綜合判斷，為認定之標準（最高
    法院85年台上字第5611號判決、94年度台上字第580號判決
    參照）。查：
    (1)依上開法務部法醫研究所之鑑定書，指「兇嫌似有預謀而
      尚無章法，推定初時僅限制自由或擬逼供時，受害人驚叫
      ，慌忙處置受害人時，因塞麻手套於口喉間、欲封住受害
      人嘴巴時致死之可能」（見相驗卷第44頁），依鑑定報告
      所研判之死因，認為被告等之手段無章法，可能欲阻止被
      害人喊叫，塞麻布手套欲封住被害人之嘴巴所造成，核與
      被告甲○○前開所述，認為欲阻止被害人喊叫，其個人原
      先認為以皮帶勒住被害人之嘴部會比較快但卻無效，改以
      當初謀議之手套塞入被害人嘴內，如果被告等有殺害被害
      人之故意，則於被害人被推入車內時即加以勒斃，即無捆
      綁被害人手腳或設法防止被害人喊叫以皮帶勒嘴或塞手套
      之必要。
    (2)被告甲○○、乙○○雖將手套置入被害人之嘴，並以膠帶
      捆綁被害人之嘴巴、眼睛，但並未將被害人之鼻部以膠帶
      封閉，有卷附照片及上開鑑定書可按，如被告等謀議擄人
      後要殺死被害人，豈會未封閉被害人之鼻部阻其呼吸，況
      除被害人反抗掙扎時，被告甲○○、乙○○除徒手毆打被
      害人外，並未以任何武器對被害人身體致命部位為其他致
      命之攻擊行為。
    (3)如被告甲○○塞手套至被害人之嘴巴，係其等殺害被害人
      之手段，則其等於塞手套後靜待被害人死亡即足，被告甲○○、乙○○何須再將被害人手腳捆綁於椅腳，被告甲○○何須再取用自己之皮帶捆綁被害人之腳部防止掙脫，此
      同時可證被告等並無預見以手套塞被害人之嘴巴會致被害
      人於死，並因恐被害人掙脫，而以膠帶將被害人手腳固定
      於椅腳，被告甲○○再以皮帶固定被害人之雙腳。
    (4)被告等人擄走被害人目的，係欲勒贖錢財，而被害人家屬
      惟恐被害人受害，多會要求確定被害人生存始願付款，如
      被告等有致被害人於死之故意，不致於尚未與被害人家屬
      聯繫，未確定取得錢財即先殺害被害人，此與擄人之目的
      不符。
    (5)綜上，由被告等犯罪之動機、過程、手段顯然被告等無殺
      害被害人之故意，亦無預見被害人會因塞手套致死而故意
      使其發生之主觀犯意。被告2人及同案被告己○○、吳文
      通雖無殺人之故意，然以物置入嘴避免被害人喊叫，有致
      被害人呼吸道遭阻塞之危險，縱未封閉鼻部，亦會致生無
      法呼吸窒息之結果，此為一般人客觀上所能預見。況在被
      害人極力掙扎、抗拒，被告等作案倉促、緊張之狀態下，
      將麻布手套塞入嘴內，施力難以控制，再以膠帶封住嘴巴
      ，加以被害人欲出聲呼救及自然吞嚥口水之反射動作下，
      因嘴巴遭封住，無法吐出塞入之手套，將造成該塞入之手
      套因而深入喉頭深部而阻塞呼吸道，極易於短時間內造成
      窒息死亡之結果，被告2人及共犯吳文通、己○○在客觀
      上有預見之可能性，惟被告2人執行擄人過程係處於急促
      完成，手法粗糙，欠缺足夠之時間與清晰之理智判斷，加
      以被告2人並無欲致被害人於死之犯意，業如前述，是發
      生被害人死亡之結果，實非被告等期待其發生，自不宜以
      所生被害人死亡之結果，即認被告等有殺人之故意或未必
      故意。惟被告等之行為，既發生被害人死亡之結果，其等
      塞手套行為與被害人窒息死亡有相當因果關係，自仍應就
      此死亡之加重結果負責。是被告乙○○具狀辯稱塞手套入
      被害人口中乃甲○○個人行為，已超出其等事前謀議之範
      圍云云（見本院卷第129頁），及被告甲○○之辯護人於
      本院具狀辯稱，被害人之死亡僅為被告甲○○慌亂下之過
      失行為云云（見本院卷第101頁），均無可採。
  (九)同案被告己○○於原審及本院前審雖辯稱：以為本案僅屬吳
    文通之債務問題，不知要擄人勒贖云云（見原審卷(一)第88頁
    、矚上重訴卷(一)第59頁），似否認有與被告乙○○、甲○○
    及吳文通、張政春有事前謀議之行為。惟被告乙○○與甲○○均稱己○○有參與事前謀議，知曉綁架被害人之目的在勒
    贖，及綁人後要停放在停車塔、用膠帶綁被害人之情，亦有
    與甲○○共同勘查地形2次，並有共同偷竊箱型車作為犯案
    交通工具及己○○個人竊取車牌懸掛在箱型車上之舉，已如
    前述，果擄人目的僅在討債，何須有前述之行為？何以未向
    被害人表明要債之意及債權金額，即將被害人綁走，顯非要
    債之手段，所辯顯不合情理。是堪認被告甲○○、乙○○與
    同案被告己○○、吳文通間就本案犯行有犯意聯絡與行為分
    擔至明（張政春共犯擄人勒贖部分詳後述）。
  (十)本案尚有臺北縣政府警察局新莊分局員警張政春涉案，負責
    當內應，打探消息，提供警方調查方向，以利取得贖款。查
    ：
    (1)本案共犯吳文通業經自殺身亡，有相驗屍體證明書在卷可
      按（見偵查卷(三)第235頁），而吳文通生前留有1份陳情書
      （見偵查卷(三)第234頁），業據證人即吳文通之同居人莊
      曉菁證稱確為吳文通字跡無訛（見原審卷(二)第85頁）。而
      依該紙陳情書記載，本案主謀為新莊中港派出所員警「阿
      春」（名字之字尾為春者），而張政春當時確係新莊分局
      中港派出所之員警，張政春並坦承認識吳文通（見矚上重
      訴卷(二)第88頁反面）。
    (2)被告乙○○於93年9月2日14時許，在臺北縣板橋市○○路
      ○段226巷1號3樓經警逮捕後，於歷次警詢筆錄均供稱另有
      警察人員「阿春」涉案，且作案前5人並未一起開過會，
      一般均是其與吳文通、己○○、甲○○4人討論，由吳文
      通居中聯絡傳遞「阿春」給予之訊息，但「阿春」不知道
      要將被害人放在蘆洲市中山立體停車場，在犯案前幾天下
      午，與吳文通在新莊棒球場消防隊門口旁邊告知「阿春」
      犯案之事情，當時「阿春」穿著警察制服，還有帶槍及騎
      警用摩托車，並指認張政春之照片（經提供43位中港派出
      所員警照片A4紙張12張，指認第12張第4位）等語，並有
      被告乙○○指認張政春之照片可稽（見偵查卷(一)第24頁、
      第28頁、第31頁、偵查卷(三)第9至10頁、第58頁）。則被
      告乙○○於警詢時指認中港派出所之員警確實係張政春，
      而被告乙○○自警詢時起即指證人張政春涉案，並輕易地
      在43名中港派出所員警之照片中無訛地指出張政春，若張
      政春與被告乙○○不相識，被告乙○○如何能明確指認張
      政春為本案共犯之一？
    (3)被告乙○○稱於作案之前2、3日下午與張政春、吳文通約
      在新莊棒球場踫面討論作案之事，吳文通於作案前1天（
      即93年6月15日）打電話來指示隔日（即93年6月16日）作
      案等情，誠如上述。而依吳文通之入出境紀錄（見矚上重
      訴卷(二)第82頁），吳文通於93年6月14日作案前2日，即自
      金門出境，同年月25日復由金門入境，可知乙○○所指與
      吳文通、張政春作案前會面之時間，應係做案前3日即93
      年6月13日下午，因作案前2日即6月14日吳文通已自金門
      出境，不可能會面。又依新莊分局中港派出所93年6月份
      之勤務分配表及員警出入及領用槍彈無線電登記簿所載，
      93年6月13日張政春於該日下午4時起，執行防搶防竊巡邏
      ，係執行「棒球場」售票口安全秩序維護兼取締黃牛票兼
      機動服務所，該日張政春亦以「球場勤務」為由領用槍枝
      、無線電，有新莊分局中港派出所45人勤務分配表暨臺北
      縣政府警察局員警出入及領用槍彈無線電登記簿附卷可稽
      （見囑上重訴卷(一)第336頁）。可知被告乙○○指與吳文
      通、張政春於案發前3日在新莊棒球場附近會面討論作案
      之時間、地點、張政春當天有配槍，均與張政春之勤務種
      類、地點、領用槍枝相符。參酌同案被告己○○亦稱：案
      發前3日，本在吳文通女友住處樓下的公園等張政春，遲
      不見其人影，吳文通電詢張政春，經張政春表示只見吳文
      通及乙○○，因此吳文通、乙○○去新莊棒球場附近，其
      與甲○○續留在公園等情（見原審卷(二)第191頁、矚上重
      訴卷(一)第142頁、矚上重訴卷(二)第90頁）。則被告乙○○
      指張政春涉案，並非空言。
    (4)被告2人與己○○於93年9月2日經警逮捕後，張政春即於
      同日晚上8時許，至吳文通女友莊曉菁住處，宣稱遭邱姓
      嫌犯咬出參與本件命案之事，同晚12時許，復至莊曉菁住
      處詢問吳文通是否聯絡之事，翌日3度至莊曉菁住處搜索
      吳文通之物，表示要找個銀色、與打火機一般大小之錄音
      機，並稱晚上一定有檢察官、警察來搜東西，並要求其胞
      姊莊玉梅將裝有吳文通存摺、文件與5、6捲錄音帶之垃圾
      帶丟棄等情，業經證人莊曉菁證述在卷（見原審卷(二)第93
      至94頁）。若張政春未有犯案，何以得知被告2人與己○○於93年9月2日遭逮捕，同日晚上即前往吳文通與女友同
      居處詢問吳文通有無聯絡之事，隔日復至該處要求吳文通
      之同居人莊曉菁丟掉錄音資料？
    (5)又張政春雖於本院前審否認認識被告乙○○（見矚上重訴
      卷(二)第88頁反面），然觀張政春使用之行動電話門號0000
      000000號，與被告乙○○使用之行動電話門號0000000000
      、0000000000號通聯紀錄比對結果，共同發話之對象有行
      動電話0000000000號，張政春對之發話約15次，乙○○則
      受話2次（見偵查卷(四)第518至519頁），如張政春完全不
      認識被告乙○○，何以電話復有共同交集之處，是被告乙○○指稱其等共同聯絡者係吳文通，並非不可信。
    (6)另張政春於偵查中經送測謊鑑定，對於是否於案發前與吳
      文通等人商議擔任內應工作，及有無在新莊市棒球場附近
      與吳文通等人商議內應工作等提問，均呈不實反應（見另
      案95年度他字第1988號偵查卷第94至96頁）。
    (7)綜上各情，顯見張政春係與吳文通、己○○及被告2人共
      同犯擄人勒贖罪無訛。且張政春亦因參與本件擄人勒贖案
      件，已經原審法院判處無期徒刑，並褫奪公權終身（現上
      訴本院另案審理中），有原審判決書（96年1月26日判決
      ）在卷足佐。按共同正犯之意思聯絡，原不以數人間直接
      發生者為限，即有間接之聯絡者，亦包括在內。如甲分別
      邀約乙、丙犯罪，雖乙、丙間彼此並無直接之聯絡，亦無
      礙於其為共同正犯之成立（最高法院77年度台上字第2135
      號判例參照）。雖被告甲○○、乙○○關於如何擄人，均
      一度供稱僅與己○○、吳文通4人一起謀議，張政春未一
      起開過會，不知要將被害人放於停車塔云云（見偵查卷(一)
      第31頁、第33頁、偵查卷(二)第173頁反面），惟據被告乙○○證述張政春負責內應，擄人後打探消息，及員警之偵
      辦方向等部分，業如前述，則張政春與被告甲○○、乙○○、共同被告己○○之間，透過吳文通而將本件擄人勒贖
      犯行串聯，無違共犯分工之事理，依照前揭判例意旨，張
      政春雖未與被告甲○○、己○○有直接之聯絡（張政春已
      與被告乙○○於新莊棒球場見面，應認已有直接犯意聯絡
      ），仍無礙為共同正犯。
    (8)證人張政春僅以共同犯罪之意思，負責打探消息，提供警
      方調查方向，以利取得贖款，係以共同擄人勒贖之犯意聯
      絡，參與構成要件以外之行為，並未參與被告2人與同案
      被告己○○、吳文通關於實際擄人勒贖之犯行，是張政春
      既僅就擄人勒贖部分有犯意聯絡，就擄人勒贖因而致人於
      死之加重結果，毋庸負責，併此敘明。
  (十一)被告甲○○雖辯稱停放廂型車後，有將停車卡貼於停車場之
    佈告欄，方便被害人家屬找到停車卡，解救被害人云云（見
    原審卷(一)第61頁、矚上重訴卷(一)第195頁）。惟原審依被告
    甲○○所稱之佈告欄位置，先函詢臺北縣政府警察局蘆洲分
    局派員實地勘查，並未發現佈告欄貼有任何停車卡，有該局
    94年2月2日北縣警蘆刑字第0940002245號函暨附件佈告欄照
    片在卷可參（見原審卷(一)第125至131頁）。而被告甲○○指
    前述調查之佈告欄有誤（見原審卷(一)第133頁），經再次確
    定其所指佈告欄之地點，由被告甲○○之辯護人會同轄區員
    警尋得該佈告欄，惟亦未發現佈告欄有黏貼停車卡（見原審
    卷(一)第190頁），是尚無法為被告等有利之認定。況被告甲○○果真要救被害人，僅需一通電話聯繫警方告知被害人藏
    置之停車塔，車型、車體顏色，尋獲被害人易如反掌，被告
    甲○○竟不為此舉，其上開所辯顯不合理，不足採信。
  (十二)綜上所述，本件事證明確，被告乙○○、甲○○擄人勒贖致
    死之犯行，洵堪認定。
三、論罪科刑部分：
  (一)法律修正之比較適用：
    被告等行為後，刑法第55條之規定，業於94年1月7日修正公
    布刪除，並於95年7月1日施行，依刑法第2條第1項規定，比
    較新舊法結果，以適用修正前刑法第55條牽連犯從一重處斷
    之規定以一罪論，較有利於被告，自應適用舊法。
  (二)法律修正之說明：
    (1)95年7月1日修正公布施行前之刑法第28條原規定：「二人
      以上共同實施犯罪之行為者，皆為正犯。」修正後，刑法
      第28條改為：「二人以上共同實行犯罪之行為者，皆為正
      犯。」。故關於共同正犯之規定，僅將法條原「實施」之
      規定改為「實行」，雖修正後「實行」之文義似有限縮共
      同正犯成立範圍，然本件被告2人與己○○、吳文通、張
      政春5人就擄人勒贖之犯行，及與己○○、吳文通4人就擄
      人勒贖致死之犯行，就刑法第28條不論依修正前後之規定
      ，均成立共同正犯，並無有利或不利之影響，自毋庸比較
      新舊法，逕適用裁判時法。
    (2)刑法第37條第2項亦經95年7月1日修正公布施行，修正前
      規定「宣告六月以上有期徒刑，依犯罪之性質認為有褫奪
      公權之必要者，宣告褫奪公權一年以上十年以下」。修正
      後則規定：「宣告一年以上有期徒刑，依犯罪之性質認為
      有褫奪公權之必要者，宣告一年以上十年以下褫奪公權」
      ，是新法對於宣告褫奪公權要件之實質內涵已有變更修正
      （最高法院96年度台上字第3455號判決參照）。惟本件被
      告2人依修正前後之規定，均得宣告褫奪公權，自毋庸比
      較新舊法，逕適用裁判時法。
  (三)被告2人與同案被告己○○持以竊取藍色廂型車之T型工具，
    被告乙○○稱係外觀類似一般之鑰匙之工具（見原審卷(一)第
    22頁），尚難認定是兇器，依罪疑唯輕原則，自難認上開T
    型工具係屬兇器。是核被告乙○○、甲○○所為，均係犯刑
    法第321條第1項第4款之結夥3人竊盜罪（竊取藍色廂型車部
    分）、及刑法第347條第2項之意圖勒贖而擄人因而致人於死
    罪。公訴意旨認被害人之死亡係被告2人及同案被告己○○
    基於殺人故意所為，惟被告2人及同案被告己○○無殺害被
    害人之故意，主觀上亦未預見行為會導致被害人死亡之結果
    ，尚難認被告2人與同案被告己○○有殺人之犯意，已如前
    述，檢察官認被告2人與同案被告己○○係犯刑法第348條第
    1 項之擄人勒贖而故意殺人之罪，尚有未當，惟其社會基本
    事實同一，爰依法變更起訴法條為刑法第347條第2項之意圖
    勒贖而擄人因而致人於死罪。被告2人及已死亡之吳文通、
    同案被告己○○所犯擄人勒贖因而致人於死、結夥3人以上
    竊盜部分，有犯意聯絡及行為分擔，均為共同正犯；被告2
    人及同案被告己○○、吳文通、張政春就擄人勒贖部分，有
    犯意聯絡，為共同正犯。再被告2人及同案被告己○○、吳
    文通所犯之結夥3人以上竊盜、意圖勒贖而擄人因而致人於
    死，二罪間有方法、目的之牽連關係，應從較重之意圖勒贖
    而擄人因而致人於死罪處斷。
四、原審以被告2人擄人勒贖因而致人於死，事證明確，予以論
    罪科刑，固非無見，惟被告2人行為，刑法業經刪除牽連犯
    之規定，原審未及比較適用；且未論及共犯張政春部分，均
    有未合。被告2人上訴指擄人勒贖犯行，尚有共犯張政春之
    人，並非無據，而被告乙○○否認擄人勒贖致死及檢察官上
    訴指被告2人擄人勒贖故意殺人，雖均無理由，惟原判決關
    於被告2人意圖勒贖而擄人因而致人於死部分，既有前揭可
    議之處，自屬無可維持，應由本院就被告2人及被告乙○○
    定執行刑部分，予以撤銷改判。爰審酌被告乙○○、甲○○
    ，年輕力壯，不思自食其力，僅因缺錢花用，即受人引誘參
    與擄人勒贖，並非故意致被害人於死，影響社會治安甚鉅，
    其犯罪後之態度及尚未賠償被害人家屬所受損害等一切情狀
    ，分別量處如主文第二、三項所示之刑。就被告甲○○宣告
    無期徒刑部分，依法宣告褫奪公權終身，再依被告乙○○之
    犯罪性質，認有褫奪公權之必要，併予宣告褫奪公權10年。
五、扣案如附表一編號1至3所示之物，係被告所有，供本件擄人
    勒贖犯罪所用之物，業據被告等分別供明在卷，應依刑法第
    38條第1項第2款規定宣告沒收。另被告甲○○持以破壞監視
    器線路之鐮刀、被告等持以竊車之T型工具、同案被告己○○持以竊取車牌之梅花扳手、被告等持以擄人綑綁通聯所用
    之黑色膠帶、麻布手套、瞬間膠、易付卡及手機等物，如前
    述，業經被告甲○○、乙○○及同案被告己○○丟棄於不詳
    地點或臺北縣五股疏洪道而滅失，爰不予宣告沒收。至扣案
    如附表一編號5至7、附表二、附表三所示之物，或係被害人
    所有之物、或係被告日常所用之物，或非本件犯罪所用之物
    ，或非違禁物（詳如各附表所示），因均無積極事證足認與
    本件犯行有涉，自無從併予宣告沒收，末此指明。
六、被告甲○○經合法傳喚，無正當理由不到庭，爰不待其陳述
    ，逕行判決。
據上論斷，應依刑事訴訟法第369條第1項前段、第364條、第299
條第1項前段、第300條、第371條，刑法第2條第1項、第28條、
第37條第1項、第2項、第321條第1項第4款、第347條第2項、修
正前第38條第1項第2款、第55條，判決如主文。
本案經檢察官曾忠己到庭執行職務。
中　　華　　民　　國　　96　　年　　9 　　月　　13　　日
　　　　　　　　　刑事第十九庭  審判長法　官　尤豐彥
　　　　　　　　　　　　　　　　　    法　官  黃金富
　　　　　　　 　 　　　　　　　　　　法　官  魏新國
以上正本證明與原本無異。
如不服本判決，應於收受送達後十日內向本院提出上訴書狀，其
未敘述上訴之理由者並得於提起上訴後十日內向本院補提理由書
（均須按他造當事人之人數附繕本）。
                                      書記官　陳玉珍
中　　華　　民　　國　　96　　年　　9 　　月　　13　　日
附錄：本案論罪科刑法條全文
刑法第321條第1項：
犯竊盜罪而有左列情形之一者，處6月以上、5年以下有期徒刑：
一  於夜間侵入住宅或有人居住之建築物、船艦或隱匿其內而犯
    之者。
二  毀越門扇、牆垣或其他安全設備而犯之者。
三  攜帶兇器而犯之者。
四  結夥3人以上而犯之者。
五  乘火災、水災或其他災害之際而犯之者。
六  在車站或埠頭而犯之者。
前項之未遂犯罰之。
刑法第347條第2項：
因而致人於死者，處死刑、無期徒刑或12年以上有期徒刑；致重
傷者，處死刑、無期徒刑或10年以上有期徒刑。
附表一（93年度保字第6578號贓證物品清單）：
┌──┬───────────┬───┬────────────────┐
│編號│物  品  名  稱　　　  │數量  │備　註　　　　　　　　          │
├──┼───────────┼───┼────────────────┤
│ 1. │黑色膠帶              │1 條  │被告等及共犯吳文通所有而供本件犯│
│    │                      │      │罪所用之物，應依刑法第38條第1項 │
│    │                      │      │第2款規定宣告沒收。             │
├──┼───────────┼───┼────────────────┤
│ 2. │棉質手套              │1 只  │同  上                          │
├──┼───────────┼───┼────────────────┤
│ 3. │皮帶                  │1 條  │被告甲○○所有而供本件犯罪所用之│
│    │                      │      │物，應依刑法第38條第1 項第2 款規│
│    │                      │      │定宣告沒收。                    │
├──┼───────────┼───┼────────────────┤
│ 4. │皮帶頭                │1 只  │被害人黃清亮所有之物，無須沒收。│
├──┼───────────┼───┼────────────────┤
│ 5. │皮帶                  │1 條  │同  上                          │
├──┼───────────┼───┼────────────────┤
│ 6. │手錶、戒指            │各1 只│同  上                          │
├──┼───────────┼───┼────────────────┤
│ 7. │菸蒂頭                │2 個  │被告三人平日抽煙所餘菸頭，並非犯│
│    │                      │      │罪所用之物，無須沒收。          │
└──┴───────────┴───┴────────────────┘
附表二（93年度保字第6567號贓證物品清單）：
┌──┬───────────┬───┬────────────────┐
│編號│物  品  名  稱　　　  │數量  │備　註　　　　　　　　          │
├──┼───────────┼───┼────────────────┤
│ 1. │NOKIA行動電話         │1 支  │甲○○所有，非供本件犯罪所用之物│
│    │                      │      │，無沒收必要。                  │
├──┼───────────┼───┼────────────────┤
│ 2. │褲子（灰色）          │1 件  │甲○○所有供其日常生活所用之物，│
│    │                      │      │無沒收必要。                    │
└──┴───────────┴───┴────────────────┘
附表三（93年度保字第6568號贓證物品清單）：
┌──┬───────────┬───┬────────────────┐
│編號│物  品  名  稱　　　  │數量  │備　註　　　　　　　　          │
├──┼───────────┼───┼────────────────┤
│ 1. │NOKIA行動電話         │1 支  │己○○所有，非供本件犯罪所用之物│
│    │                      │      │，無沒收必要。                  │
├──┼───────────┼───┼────────────────┤
│ 2. │GREAT行動電話         │1 支  │同  上                          │
├──┼───────────┼───┼────────────────┤
│ 3. │GPRS行動電話          │1 支  │同  上                          │
├──┼───────────┼───┼────────────────┤
│ 4. │電話簿                │1 本  │同  上                          │
└──┴───────────┴───┴────────────────┘
